【裁判字號】    99,訴,73
【裁判日期】    990531
【裁判案由】    毒品危害防制條例
【裁判全文】
臺灣板橋地方法院刑事判決                99年度訴字第73號
公  訴  人  臺灣板橋地方法院檢察署檢察官
被      告  甲○○
上列被告因毒品危害防制條例案件，經檢察官提起公訴（98年度
毒偵字第8680號），被告於準備程序中對被訴之事實為有罪陳述
，本院合議庭裁定由受命法官獨任行簡式審判程序，並判決如下
：
    主  文
甲○○施用第一級毒品，累犯，處有期徒刑捌月；又施用第二級
毒品，累犯，處有期徒刑肆月；應執行有期徒刑拾月。
    事  實
一、甲○○有違反藥事法、麻醉藥品管理條例等案件之前科；民
    國87年間，因施用毒品案件，經本院以87年度毒聲字第1289
    號裁定送勒戒處所施以觀察、勒戒後，因認有繼續施用毒品
    傾向，再由本院以87年度毒聲字第1809號裁定令入戒治處所
    施以強制戒治，迄89年2 月7 日強制戒治執行完畢出所，該
    次施用毒品犯行併由臺灣板橋地方法院檢察署檢察官以89年
    度戒毒偵字第309 號為不起訴處分確定；又於90年間，因施
    用第一、二級毒品案件，經本院以91年度訴字第1325號判決
    判處有期徒刑9 月、8 月，並定應執行有期徒刑1 年3 月確
    定；再於91年間，因轉讓第二級毒品案件，經本院以91年度
    訴字第1799號判決判處有期徒刑9 月，上訴後，由台灣高等
    法院以92年度上訴字第1077號判決上訴駁回確定，前開2 案
    所處徒刑，嗣經台灣高等法院以92年度聲字第1275號裁定其
    應執行有期徒刑1 年11月確定，94年3 月29日縮刑期滿執行
    完畢；詎仍未知所戒慎，而為下列犯行：
(一)、基於施用第一級毒品海洛因之犯意，於98年10月12日，在台
    北縣土城市○○路○段177 巷44號4 樓住處內，以將第一級
    毒品海洛因摻水置於針筒內注射身體之方式，施用海洛因1
    次。
(二)、另基於施用第二級毒品甲基安非他命之犯意，於98年10月12
    日，在同上住處，以將第二級毒品甲基安非他命置於玻璃球
    內燒烤後吸食煙氣之方式，施用甲基安非他命1 次；嗣於同
    年月13日，因他案通緝中，為警緝獲，甲○○且同意接受員
    警採尿，其尿液檢體經送驗後，呈鴉片類與甲基安非他命陽
    性反應。
二、案經臺北縣政府警察局土城分局移送臺灣板橋地方法院檢察
    署檢察官偵查後起訴。
    理    由
一、認定犯罪事實所憑之證據及理由：
(一)、訊據被告對其上揭時間、地點施用第一級毒品海洛因、第二
    級毒品甲基安非他命之事實，於本院審理中自白不諱；而其
    為警查獲時，同意接受員警採尿，經警將所採集被告尿液檢
    體送驗後，鴉片類與甲基安非他命均呈陽性反應，有臺北縣
    政府警察局土城分局偵辦毒品案尿液編號及姓名對照表、台
    灣檢驗科技股份有限公司98年11月4 日出具之濫用藥物檢驗
    報告各1 份附卷足憑（見偵查卷第10、11頁），堪認被告自
    白，核與事實相符，可以採信。
(二)、按毒品危害防制條例第23條之修正理由略為：受觀察、勒戒
    人或受強制戒治執行完畢釋放後5 年內再犯者，其再犯率甚
    高，原據以實施之觀察、勒戒及強制戒治既已無法收取其實
    效，爰施以刑事處遇…」，依上揭立法理由觀之，修正毒品
    危害防制條例就施用毒品者，祇於「初犯」及「5 年後再犯
    」2 種情形，有其追訴條件之限制，即須於初犯經觀察、勒
    戒或強制戒治釋放後，5 年內均無施用毒品之行為，始能認
    其前所實施之觀察、勒戒或強制戒治已足遮斷毒癮，而得於
    5 年後再犯時，再予適用初犯之規定，重行觀察、勒戒等程
    序。倘5 年內已經再犯，被依法追訴處罰，縱其第3 次（或
    第3 次以上）施用毒品之時間在初犯釋放5 年以後，即與「
    5 年後再犯」之情形有別；且因已於「5 年內再犯」，顯見
    其再犯率甚高，原實施觀察、勒戒或強制戒治，已無法收其
    實效，而無5 年戒斷期之存在，自無再經觀察、勒戒及強制
    戒治之必要，應得逕行追訴處罰，最高法院95年度臺非字第
    59號、95年度臺非字第65號判決意旨可供參照；據此，被告
    前於87年間，因施用毒品案件，經本院以87年度毒聲字第12
    89號裁定送勒戒處所施以觀察、勒戒後，因認有繼續施用毒
    品傾向，再由本院以87年度毒聲字第1809號裁定令入戒治處
    所施以強制戒治，迄89年2 月7 日強制戒治執行完畢出所，
    該次施用毒品犯行併由臺灣板橋地方法院檢察署檢察官以89
    年度戒毒偵字第309 號為不起訴處分確定後，又於90年間，
    因施用第一、二級毒品案件，經本院以91年度訴字第1325
    號判決判處有期徒刑9 月、8 月，並定其應執行有期徒刑1
    年3 月確定等情，有臺灣高等法院被告前案紀錄表等在卷可
    稽，是被告前自89年2 月7 日強制戒治執行完畢出所後，距
    其98年10月12日為本案施用毒品犯行時，雖已相隔5 年以上
    ，然因被告於89年2 月7 日強制戒治執行完畢出所後5 年以
    內之90年間，仍因有施用第一、二級毒品犯行，經法院判處
    罪刑確定，顯見被告之再犯率甚高，原所實施觀察勒戒，已
    無法收其實效，而無5 年戒斷期之存在，依諸前揭最高法院
    判決意旨，被告於強制戒治執行完畢釋放後之5 年內，既業
    有施用毒品之行為，則其本件於98年10月12日所為之施用第
    一、二級毒品犯行，即與5 年後再犯之情形有別，無再經觀
    察勒戒、強制戒治之必要，應逕予論罪科刑；綜上，本件事
    證已明，被告犯行堪以認定。
二、應適用之法律、科刑審酌事由暨沒收物之處理：
(一)、核被告如事實欄一(一)所為，係犯毒品危害防制條例第10條第
    1 項之施用第一級毒品罪；其如事實欄一(二)所為，係犯同條
    例第10條第2 項之施用第二級毒品罪；被告施用前持有第一
    級毒品海洛因、第二級毒品甲基安非他命之低度行為，均各
    為其後施用第一、二級毒品之高度行為所吸收，均不另論罪
    ；又被告於90年間，因施用第一、二級毒品案件，經本院以
    91年度訴字第1325號判決判處有期徒刑9 月、8 月，並定其
    應執行有期徒刑1 年3 月確定，再於91年間，因轉讓第二級
    毒品案件，經本院以91年度訴字第1799號判決判處有期徒刑
    9 月，上訴後，由台灣高等法院以92年度上訴字第1077號判
    決上訴駁回確定，前開2 案所處徒刑，嗣經台灣高等法院以
    92年度聲字第1275號裁定其應執行有期徒刑1 年11月確定，
    94年3 月29日縮刑期滿執行完畢等情，有前揭臺灣高等法院
    被告前案紀錄表附卷可憑，是其於有期徒刑執行完畢後，5
    年以內，因故意再犯本件有期徒刑以上之2 罪，均為累犯，
    應各依刑法第47條第1 項規定，均加重其刑；至其前開所犯
    2 罪間，犯意各別、行為互殊，應予分論併罰。
(二)、爰審酌被告曾因施用毒品犯行受觀察勒戒、強制戒治及刑罰
    執行，仍漠視法令禁制而犯本罪，顯未知所戒慎，惟兼衡其
    施用毒品所生危害，實以自戕身心健康為主，對於他人生命
    、身體、財產等法益，尚無明顯而重大之實害，暨其犯罪後
    坦認犯行之態度等一切情狀，就其前開所犯各罪，分別量處
    如主文所示之刑，併定其應執行之刑，以示懲儆。
據上論斷，應依刑事訴訟法第273 條之1 第1 項、第299 條第1
項前段，毒品危害防制條例第10條第1 項、第2 項，刑法第11條
、第47條第1 項、第51條第5 款，判決如主文。
本案經檢察官高智美到庭執行職務。
中    華    民    國    99    年    5     月    31    日
                  刑事第十九庭  法  官  陳明偉
以上正本證明與原本無異。
如不服本判決，應於判決送達後10日內，向本院提出上訴狀。
                                書記官  陳玉心
中    華    民    國    99    年    5     月    31    日
附錄本案論罪科刑法條全文：
毒品危害防制條例第10條
施用第一級毒品者，處六月以上五年以下有期徒刑。
施用第二級毒品者，處三年以下有期徒刑。

司法院資訊處製作；財團法人民間司法改革基金會備份。
